臺灣臺南地方法院民事判決
110年度訴字第1646號

原      告  陳之璘  
被      告  臺灣臺南地方法院法官葉淑儀     
上列當事人間請求損害賠償事件，本院判決如下：
    主  文
原告之訴駁回。
訴訟費用由原告負擔。
    理  由
一、原告起訴主張：被告為本院法官，其審理本院110年度重訴
    字第119號損害賠償事件，於判決理由三、㈠項引用與案情無
    關之判決，濫用自由心證，違反民事訴訟法第222條規定；
    另判決理由三、㈡項與本件訴訟標的不符，違反民事訴訟法
    第210條規定。又上開訴訟於民國（下同）110年8月16日言
    論辯論終結，並於同年9月17日判決，然原告至同年10月4日
    始收到判決書，違反民事訴訟法第223條規定；另原告於同
    年月7日已提起上訴，至今（同年11月4日）仍未送上訴審。
    再者，上開判決違反論理法則及經驗法則，違反民事訴訟法
    第469條第3、6款規定，被告當涉嫌加重毀謗罪，侵犯原告
    訴訟權利，應賠償原告精神及名譽損害共計新臺幣200萬元
    等語。
二、按原告之訴，依其所訴之事實，在法律上顯無理由者，法院
    得不經言詞辯論，逕以判決駁回之，民事訴訟法第249 條第
    2 項第2款定有明文。所謂在法律上顯無理由者，係指依原
    告於訴狀內記載之事實觀之，在法律上顯然不能獲得勝訴之
    判決者而言（最高法院62年度台上字第84 5號判例意旨參照
    ）。次按不法侵害他人之身體、健康、名譽、自由、信用、
    隱私、貞操，或不法侵害其他人格法益而情節重大者，被害
    人雖非財產上之損害，亦得請求賠償相當之金額，民法第19
    5 條第1 項前段定有明文。依此規定可知，欲依該條文請求
    非財產上之損害賠償時，必須以行為人之侵害行為係屬「不
    法」之行為（具備故意、過失及違法性），且其行為確已侵
    害被害人之身體、健康、名譽、自由、信用、隱私、貞操等
    權利，或其他人格法益而情節重大等為成立要件，故被害人
    所主張之權利如不足以認定已受侵害，或行為人之行為不足
    以認為係不法行為，即與上開請求權之成立要件不符，自不
    得依前揭規定請求非財產上之損害賠償。
三、又按有審判或追訴職務之公務員，因執行職務侵害人民自由
    或權利，就其參與審判或追訴案件犯職務上之罪，經判決有
    罪確定者，適用國家賠償法規定，復據國家賠償法第13條所
    明定。是對於有審判或追訴職務之公務員，因執行職務侵害
    人民自由或權利，而欲請求該公務員所屬之機關賠償損害時
    ，須該公務員就參與審判或追訴案件犯職務上之罪，經判決
    有罪確定者，始得為之。是國家賠償法第13條係對於職司審
    判或追訴職務之公務員，就其因執行職務所生侵權行為之損
    害賠償責任另為特別規定，旨在維護審判之獨立性及職司審
    判或追訴職務之公務員不受外界干擾，俾保持超然立場，使
    審判或追訴之結果，臻於客觀公正，以實現公平正義。從而
    ，民法第186 條第1 項前段固規定公務員因故意違背對於第
    三人之職務，致第三人受損害者，負賠償責任，惟於職司審
    判或追訴之公務員，仍應符合國家賠償法第13條之特別規定
    ，於該公務員就參與審判或追訴案件犯職務上之罪，經判決
    有罪確定者，始得對其究責。
四、本件原告係主張被告審判本院110年度重訴字第119號損害賠
    償事件，有違法判決，或侵犯其訴訟權利，訴請賠償其精神
    及名譽損害等情事。依上開說明，須因被告執行職務侵害原
    告之自由或權利，且就其參與審判案件犯職務上之罪，經判
    決有罪確定，始負損害賠償責任。然被告既未因審判上開事
    件而犯職務上之罪，經法院判決有罪確定，自不負損害賠償
    責任。是原告請求被告賠償其精神及名譽損害，在法律上顯
    無理由，爰不經言詞辯論，逕以判決駁回之。
五、依民事訴訟法第249 條第2 項第2款、第78條，判決如主文
    。
中　　華　　民　　國　　110 　年　　11　　月　　10　　日
                  民事第五庭  法  官  陳淑卿
以上正本係照原本作成。
如對本判決上訴，須於判決送達後20日內向本院提出上訴狀。
如委任律師提起上訴者，應一併繳納上訴審裁判費。
中　　華　　民　　國　　110 　年　　11　　月　　10　　日
                              書記官  謝璧卉